【裁判字號】    99,訴,257
【裁判日期】    991209
【裁判案由】    殺人未遂等
【裁判全文】
臺灣屏東地方法院刑事判決               99年度訴字第257號
公  訴  人  臺灣屏東地方法院檢察署檢察官
被      告  蕭志平
指定辯護人  林朋助律師
上列被告因殺人未遂等案件，經檢察官提起公訴（99年度偵字第
1501號），本院判決如下：
    主  文
蕭志平被訴殺人未遂部分無罪。
其餘被訴部分公訴不受理。
    理  由
一、公訴意旨略以：被告蕭志平前為王昭美之養子，其於民國99
    年2 月15日13時45分許，駕駛車牌9S-1667 號自用小客車到
    達王昭美、蕭秋菊及蕭綵縈等人共同居住之蕭盛螳所有坐落
    屏東縣屏東市○○路18號住宅前，欲尋找王昭美詢問事情，
    惟因不滿王昭美等人曾經不願意為其開門之細故，其明知王
    昭美、蕭秋菊及蕭綵縈等人居住在上開住宅內，如駕駛汽車
    高速撞擊上開住宅大門，可能撞擊居住在內王昭美、蕭秋菊
    及蕭綵縈等人，導致王昭美等人死亡之結果，竟萌撞擊上開
    住宅大門，即使導致居住其內之王昭美等人死亡及上開住宅
    大門毀損，亦在所不惜之未必故意，仍單獨駕駛上開自用小
    客車，高速直接撞擊上開住宅大門，致令上開住宅四扇玻璃
    門及二扇紗門損壞而不堪使用，足生損害於蕭盛螳，居住在
    內之王昭美等人則因待在房間內，使倖免於遭撞擊死亡。蕭
    志平撞擊上開住宅大門後，另基於侵入住宅之犯意，未得蕭
    盛螳及王昭美等人之同意，無故侵入上開住宅內，受王昭美
    退去之要求，仍留滯於上開住宅內，嗣警據報當場查獲，並
    扣得上開自用小客車一輛，因認被告涉犯刑法殺人未遂、毀
    損及侵入住宅罪嫌。
二、證據能力方面：
    按傳聞法則之重要理論依據，在於傳聞證據未經當事人之反
    對詰問予以核實，乃予排斥，惟若當事人已放棄對原供述人
    之反對詰問權，於法院審判時表明同意該等傳聞證據可作為
    證據，基於證據資料愈豐富，愈有助於真實發現之理念，並
    貫徹刑事訴訟法修法加重當事人進行主義之精神，確認當事
    人對於證據能力有處分權之制度，傳聞證據經當事人同意作
    為證據，法院認為適當者，亦得為證據；另當事人於調查證
    據時，對於傳聞證據表示「沒有意見」、「對於證據調查無
    意見」，而未於言詞辯論終結前聲明異議，應視為已有將該
    等傳聞證據採為證據之同意，刑事訴訟法第159 條之5 定有
    明文。本件檢察官、被告及辯護人於本院審理時就本判決引
    用之各項證據資料屬審判外之言詞或書面陳述，知有刑事訴
    訟法第159 條第1 項不得為證據之情形，均表示無意見，而
    未於言詞辯論終結前聲明異議（本院卷第102 、131 頁），
    本院審酌上開證據資料作成時之情況，並無任何違法取證之
    不適當情形，且對於被告涉案之事實具有相當之關聯性，依
    刑事訴訟法第159 條之5 規定，認具有證據能力。
三、按犯罪事實應依證據認定之，無證據不得認定犯罪事實；不
    能證明被告犯罪者，應諭知無罪之判決，刑事訴訟法第154
    條第2 項、第301 條第1 項分別定有明文。次按認定不利於
    被告之事實，須依積極證據，苟積極證據不足為不利於被告
    事實之認定時，即應為有利於被告之認定，更不必有何有利
    之證據；且被告否認犯罪所持之辯解縱屬不能成立，仍非有
    積極證據足以證明其犯罪行為，不能遽為有罪之認定；而認
    定犯罪事實所憑之證據，雖不以直接證據為限，間接證據亦
    包括在內，然而無論直接或間接證據，其為訴訟上之證明，
    須於通常一般之人均不致有所懷疑，而得確信其為真實程度
    者，始得據為有罪之認定，倘其證明尚未達此一程度，而有
    合理懷疑存在時，事實審法院復就其心證上理由予以闡述，
    敘明其如何無從為有罪之確信，因而為無罪之判決，尚不得
    任意指為違法（最高法院30年上字第816 號判例、30年上字
    第1831號判例、76年台上字第4986號判例意旨參照）。末按
    告訴乃論之罪，告訴人於第一審辯論終結前，得撤回其告訴
    ；又告訴經撤回者，法院應諭知不受理之判決，刑事訴訟法
    第238 條第1 項及第303 條第3 款分別定有明文。
四、公訴人認被告涉犯前開殺人未遂犯行，係以證人蕭盛螳、王
    昭美之證述及扣押筆錄、扣押物品目錄表、照片等資料為其
    主要論據。訊據被告堅決否認有何殺人未遂犯行，辯稱：我
    想進去找王昭美談一下，當時有先下車察看，前廳是神明廳
    ，裡面沒有人，我一時氣憤才把門撞開，我沒有殺人的意思
    等語。經查：
  (一)證人王昭美於偵訊及本院審理證稱：被告撞門時我和蕭秋菊
    、蕭綵縈都不在神明廳，都在房間裡面，神明廳沒有人，那
    邊沒有椅子，沒有人會坐在那邊。我在房間睡覺，聽到碰一
    聲，出來發現強化玻璃破了，我很生氣就去報警，當時蕭秋
    菊在二樓房間睡覺，我有叫她下來，被告進來房屋沒有吵架
    ，那天天氣很好，從外面可以看到裡面，如果有人在神明廳
    進出可以看見，我是因為聽到碰一聲才嚇到，願意原諒被告
    ，我和被告還有往來，他會來家裡玩等語明確（偵卷第18頁
    ，本院卷第131 至132 頁）。核與證人蕭秀菊於本院審理證
    稱：當時我和蕭綵縈在二樓房間上網，聽到碰一聲很大聲，
    以為是放鞭炮，就下樓察看，發現門被撞壞倒下來，我沒有
    感到害怕，只是想說是誰撞壞的，被告後來有進去屋內，沒
    有發生爭吵，從外面可以看到神明廳的情況，撞壞的地方是
    神明廳，除了拜拜以外沒有人會去等情相符（本院卷第133
    頁）。查證人王昭美、蕭秋菊就本件犯行而言，與被告處於
    對立之地位，衡情當無特意迴護被告之必要，其等上開證詞
    ，應屬真實可採，足徵被告駕車撞毀大門之處，係一少人使
    用之神明廳，除了拜拜以外，其他時間不會有人進出，且當
    時並無任何人在場，上開2 位證人亦未因此受到恐嚇驚嚇無
    誤。
  (二)證人蕭盛螳於警詢及偵訊證稱：被告撞壞之處是神明廳，從
    屋外可以看到屋內情形，我家有裝監視器，我有看監視器畫
    面，被告當時有下車察看一眼，馬上就上車，車子就直接衝
    進去等語詳實（警卷第5 頁，偵卷第18頁），復有現場照片
    6 張附卷可稽（警卷第18至20頁）。查證人蕭盛螳為被害人
    ，當無任意陳述對被告有利言語之理，其前揭證言，應信屬
    實。依據其上開所證，被告開車衝撞大門之前曾下車察看，
    參以證人蕭盛螳、王昭美、蕭秋菊前開證言，足見被告在屋
    外可以清楚看見屋內情形，當時神明廳空無一人，業如前述
    ，是難認被告在知悉神明廳空無一人之情狀下始開車撞毀大
    門之舉有何殺人犯意可言。
  (三)按殺人未遂罪之成立，以有戕害他人生命之故意，著手於殺
    害行為之實行而未發生死亡之結果為要件，倘缺乏此種故意
    ，要難遽以殺人未遂論處（最高法院48年台上字第33號、47
    年台上字第1364號判例意旨參照）。依據前揭證人所述，被
    告係在下車察看得知神明廳內無人在場之情形下，始開車衝
    撞破壞大門，當場既無任何被害客體存在，自難認定被告主
    觀上有何殺人故意可言，益徵被告前揭行為僅係單純毀損及
    侵入住宅，尚難遽以殺人未遂罪責相繩。
五、綜上所述，被告被訴殺人未遂部分，依據證人王昭美、蕭秀
    菊、蕭盛螳之證述，難認有何殺人犯意，自難以此為被告犯
    罪之唯一證據。此部分檢察官所提積極證據，尚不足以認定
    被告有公訴意旨所指犯行，其間尚有合理之懷疑存在，自難
    遽認被告有前開殺人未遂之犯行。此外，復查無其他積極證
    據足資認定被告有公訴意旨所述上開犯行，被告犯罪即屬不
    能證明，揆諸首揭說明，依法應為其無罪之諭知。
六、至公訴意旨認被告另涉刑法第354 條毀損罪及第306 條侵入
    住宅罪部分，依刑法第357 條及第308 條第1 項之規定，均
    須告訴乃論。茲據被告與告訴人蕭盛螳於本院成立調解，有
    調解筆錄在卷可按（本院卷第37頁），告訴人因此聲請撤回
    告訴，有撤回告訴狀附卷可稽（本院卷第17頁），揆諸前開
    說明，爰不經言詞辯論，逕為諭知不受理之判決。
據上論斷，應依刑事訴訟法第301 條第1 項、第303 條第3 款、
第307 條，判決如主文。
本案經檢察官劉昀到庭執行職務。
中    華    民    國    99    年    12    月    9    日
                  刑事第一庭    審判長法  官   潘正屏
                                      法  官   黃紀錄
                                      法  官   翁世容
以上正本證明與原本無異。
如不服本判決應於收受判決後10日內向本院提出上訴書狀，並
應敘述具體理由；其未敘述上訴理由者，應於上訴期間屆滿後
20日內向本院補提理由書（均須按他造當事人之人數附繕本）
「切勿逕送上級法院」。
中    華    民    國    99    年    12    月    9    日
                                      書記官  張孝妃

司法院資訊處製作；財團法人民間司法改革基金會備份。
